臺灣高等法院民事裁定　　　　　　　　96年度抗更(一)字第27號
抗　告　人　白天鵝建設股份有限公司
法定代理人　丁○○
抗　告　人　丙○○
上列抗告人因與相對人甲○○等間返還價金再審事件，對於中華
民國95年9月27日臺灣基隆地方法院95年度重再字第1號所為裁定
提起抗告，本院裁定後，經最高法院第一次發回更審，本院裁定
如下：
    主  文
抗告駁回。
抗告費用由抗告人負擔。
    理  由
一、本件再審起訴及抗告意旨略以：
  (一)原法院93年度重訴字第27號返還價金事件確定判決（下稱原
    確定判決）認定：依兩造房屋預定買賣契約書附件五建材設
    備表中，消防安全設備三之約定，相對人等購買之房屋之消
    防設備應為：各樓層均設有消防栓箱及火警綜合控制器；另
    伊等出具社區之「白天鵝的承諾」"第一家庭"透明化施工說
    明書，對客戶承諾：「．．．白天鵝第一家庭由建築師及結
    構技師把關施工，經由精密嚴格的計算和審核簽證，全方位
    考慮結構設計，涵蓋承載、防震、防颱、防水、防火五大安
    全防護．．．．」，抗告人白天鵝建設股份有限公司（下稱
    白天鵝建設公司）之銷售海報上亦同此記載。依消費者保護
    法第22條之規定：「企業經營者應確保廣告內容之真實，其
    對消費者所負之義務不得低於廣告內容」，是以伊等對外銷
    售廣告內容及契約之附件，均已構成伊等契約給付義務之一
    部分。然依房屋預定買賣契約第7條第1項、第4項之約定，
    伊等就有關消防設備之配置，相對人等同意依照主管機關核
    發之建築圖說標示配置，而主管機關核發之建築圖說，就消
    防設備並無消防栓箱及火警綜合控制盤之配置，是伊等依約
    並無設置消防栓箱及火警綜合控制盤之義務。另依建築技術
    規則建築設計施工篇第114條第1項第1款第2目及第115條第1
    項第1款第1目之規定，伊等依法亦無設置消防栓箱及火警綜
    合控制盤之消防設備義務，自亦無偷工減料之情。原確定判
    決認伊等應負設置消防栓箱及火警綜合控制盤之義務，並認
    相對人等得解除契約，自有適用法規顯有錯誤之情。
  (二)原確定判決認兩造間之買賣契約既經解除，伊等雖負返還價
    金之義務，相對人等亦負有依買賣標的物原狀返還予伊等之
    義務（包括移轉登記及返還標的物），然原確定判決主文第
    2 項竟記載：「被告丙○○（即抗告人）應於原告等人（即
    相對人）將附表一所示土地應有部分為返還之移轉登記時，
    給付原如附表1所示之土地價金，…」，並未為土地返還之
    同時履行返還判決，且相對人除乙○○外其餘六人應返還之
    房屋及土地均設定有抵押權，應包括將其抵押權塗銷登記，
    原確定判決亦漏未判決將房屋及土地之抵押權予以塗銷，顯
    亦有判決之理由與主文相互矛盾之情形。爰依民事訴訟法第
    496條第1項第1款、第2款之規定，提起再審之訴。
  (三)參諸最高法院67年台抗字第495號、78年台抗字第149號判例
    及司法院院解字3007號解釋意旨，其所隱含之法律見解為：
    上訴人合法上訴後，即阻斷判決之確定，嗣因其他原因而被
    法院駁回上訴（非自為表示撤回上訴之視為撤回上訴，亦應
    同理適用），於被駁回時，再審之理由於斯時始發生，上訴
    人亦始知悉原判決確定，再審期間之起算，應自知悉判決確
    定時起算，始稱合理；至於不合法之上訴，其再審不變期間
    則仍自原判決確定翌日起算。
  (四)最高法院發回意旨顯然未審酌，當事人自行撤回上訴，與因
    未續行訴訟而視為撤回上訴，兩者對判決確定之認定，應有
    所不同，發回意旨難令人折服。
  (五)又最高法院30年上字第50l號判例：「當事人撤回所提起之
    第三審上訴，依民事訴訟法第478條、第456條第2項規定，
    僅發生喪失上訴權之效力，對於確定判決提起再審之訴，仍
    不因此而受影響。」，顯見縱使當事人撤回上訴，並不因之
    而喪失提起再審之訴之權利，遑論當事人係被視為撤回上訴
    。若依原裁定理由所認抗告人因不服原確定判決提起上訴，
    於上訴審因逾合意停止法定期間未續行訴訟，而視為撤回上
    訴，原確定判決應溯及於上訴期間屆滿時確定，則案件視為
    撤回上訴時，其時早巳逾本法第500條所定之再審期間，抗
    告人無論如何已不可能提起再審之訴，豈非剝奪當事人提起
    再審之訴之權利，寧有斯理。
  (六)本件抗告人既合法上訴，即阻斷原第一審判決之確定，嗣其
    上訴於民國（下同）95年4月21日視為撤回上訴，原確定判
    決於是日始告確定，抗告人亦自是日始可能知悉原確定判決
    確定，揆諸前揭判例要旨，應自95年4月21日起算再審期間
    ，抗告人於95年5月12日提起再審之訴，應未逾再審不變期
    間。乃原裁定以原確定判決應於上訴期間屆滿日即94年10月
    26日計算再審期間，認抗告人於95年5月12日始提出再審，
    已逾再審期間，而駁回抗告人再審之訴，於法顯有違誤。
  (七)抗告人提起再審之訴，已於起訴狀表明：「抗告人係不服
    原確定判決，提起上訴至臺灣高等法院，並於94年12月21日
    與再審被告合意停止訴訟，因未於四個月內續行訴訟，視為
    撤回上訴，則95年4月20日發生撤回上訴之效力，原確定判
    決於是日始行確定，迄今尚未逾30日之聲請再審不變期間，
    為此依民事訴訟法第496條第1項第1款、第2款及第501條之
    規定，提起再審之訴。」，乃原裁定竟謂抗告人未依法表明
    有何於30日不變期間提起本件再審之訴及遵守不變期間之證
    據，顯有未洽等語。
二、原裁定略以：抗告人於收受原確定判決正本後，即於94年10
    月19日聲明上訴，嗣經本院以94年度重上字第552號事件審
    理，經兩造於94年12月21日準備程序期日合意停止訴訟程序
    ，惟未於合意停止訴訟程序後四個月內即95年4月20日（應
    係21日之誤）前續行訴訟，依法應視為撤回上訴，與未提起
    上訴同。則原確定判決應溯及自上訴期間屆滿時即94年10月
    26日即已確定。抗告人自應於94年10月26日確定之日起30日
    之不變期間內提起再審之訴，乃抗告人竟遲至95年5月12日
    始提起本件再審之訴，自已逾30日之不變期間，況原確定判
    決有無民事訴訟法第496條第1項第1款適用法規顯有錯誤，
    及同條項第2款判決理由與主文顯有矛盾之情形，抗告人於
    收受原確定判決時當可知悉，是計算已否於30日之不變期間
    內提起再審之訴，亦應自判決確定時起算。抗告人提起本件
    再審之訴顯不合法，因而裁定駁回抗告人再審之訴等語。
三、按當事人兩造無正當理由遲誤言詞辯論期日者，除別有規定
    外，視為合意停止訴訟程序。如於4個月內不續行訴訟者，
    視為撤回其訴或上訴，民事訴訟法第191條第1項定有明文。
    次按再審之訴，應於30日之不變期間內提起；前項期間自判
    決確定時起算，判決於送達前確定者，自送達日起算，其再
    審之理由發生或知悉在後者，均自知悉時起算；再審之訴應
    表明再審理由及關於再審理由並遵守不變期間之證據；再審
    之訴不合法者，法院應以裁定駁回之；民事訴訟法第500 條
    第1、2項，第501條第1項第4款及第502條第1項分別定有明
    文。
四、經查：
  (一)本件抗告人於收受原確定判決後，旋於94年10月19日具狀聲
    明上訴，嗣於上訴審準備期日兩造合意停止訴訟程序，並經
    法官曉諭兩造合意停止訴訟程序若未於4個月內續行訴訟者
    ，視為撤回上訴（見本院94年度重上字第552號卷第51、52
    頁）。然兩造未於合意停止訴訟程序後4個月內續行訴訟，
    依法視為撤回上訴，即與未提起上訴同，從而，原確定判決
    溯及至上訴期間屆滿時（即94年10月26日）確定。是抗告人
    自應於94年10月26日原確定判決確定之日起30日不變期間內
    提起本件再審之訴，惟抗告人遲至95年5月12日始提起本件
    再審之訴（見原法院卷第4頁之再審起訴狀收文戳），顯已
    逾30日不變期間。
  (二)抗告意旨雖稱自行撤回上訴與因未續行訴訟而視為撤回上訴
    ，兩者對於判決確定之認定應有所不同等語。惟按當事人對
    於第一審判決提起上訴，嗣於上訴期間屆滿以後撤回第二審
    上訴者，因原來提起上訴之訴訟行為，已因在後之撤回行為
    而不存在，第二審訴訟繫屬因撤回上訴而溯及的消滅，其結
    果與未提起上訴之情形相同，第一審判決之確定日期應與未
    上訴同，第一審判決應溯及於上訴期間屆滿時確定。查本件
    相對人於前程序提起第二審上訴後，因兩造當事人自陳明合
    意停止訴訟程序起四個月內不續行訴訟，經視為撤回上訴，
    第一審判決應溯及於上訴期間屆滿時確定。抗告人此部分之
    主張，自不足採。
  (三)抗告意旨又稱最高法院67年台抗字第495號、78年台抗字第
    149 號判例及司法院院解字3007號解釋意旨隱含上訴人合法
    上訴後，即阻斷判決之確定，嗣因其他原因而被法院駁回上
    訴，包含非自為表示撤回上訴之視為撤回上訴，亦應同理適
    用，於被駁回時，再審之理由於斯時始發生，上訴人亦始知
    悉原判決確定，再審期間之起算，應自知悉判決確定時起算
    ，始稱合理；至於不合法之上訴，其再審不變期間則仍自原
    判決確定翌日起算等語。惟查，上開解釋及判例意旨，係指
    上訴因不合法而經法院以裁定駁回致判決確定之情形，此與
    撤回上訴或視為撤回上訴並不相同，上開解釋及判例於撤回
    上訴或視為撤回上訴之情形，自不能比附援引而予適用，抗
    告人此部分之主張，亦不足採。
  (四)抗告人雖以原確定判決有「適用法規顯有錯誤」及「判決理
    由與主文顯有矛盾」據為再審事由。惟原確定判決有無民事
    訴訟法第496條第1項第1款適用法規顯有錯誤，及同條項第2
    款判決理由與主文顯有矛盾之情形，於抗告人收受原確定判
    決時當可知悉，是計算已否於30日不變期間內提起再審之訴
    ，應自裁判確定時起算（最高法院69年度第3次民事庭會議
    決定參照），本件抗告人主張上揭再審事由顯非發生或知悉
    在後者，要無同法第500條第2項自知悉時起算30日不變期間
    之適用。
  (五)抗告人提起再審之訴時雖有表明於不變期間內起訴，惟其主
    張原確定判決於95年4月21日視為撤回上訴，始告確定，應
    自95年4月21日起算再審不變期間，並不足採，已詳如前述
    ，自仍應認抗告人提起本件再審之訴已逾再審不變期間。從
    而，原法院以抗告人提起本件再審之訴已逾不變期間，為不
    合法，而裁定駁回其再審之訴，核無違誤。抗告意旨指摘原
    裁定不當，求予廢棄，為無理由，應予駁回
據上論結，本件抗告為無理由，爰裁定如主文。
中　　華　　民　　國　　96　　年　　9 　 月　　20　　日
                    民事第三庭
                        審判長法　官 林敬修
　　　　　　　　　　　        法　官 藍文祥
　　　　　　　　　　　        法　官 黃騰耀
正本係照原本作成。
本裁定除以適用法規顯有錯誤為理由，並經本院許可外，不得再
抗告。如提起再抗告，應於收受後10日內委任律師為訴訟代理人
向本院提出再抗告狀。並繳納再抗告費新台幣１千元。
中　　華　　民　　國　　96　　年　　9 　 月　　21　　日
　　　　　　　　　　　　　　　書記官 秦仲芳
